【裁判字號】    99,交聲,886
【裁判日期】    990913
【裁判案由】    違反道路交通管理處罰條例聲明異議
【裁判全文】
臺灣桃園地方法院交通事件裁定         99年度交聲字第886號
原處分機關  交通部公路總局新竹區監理所桃園監理站
異  議  人
即受處分人  甲○○
上列異議人即受處分人因違反道路交通管理處罰條例案件，對於
交通部公路總局新竹區監理所桃園監理站99年4 月13日以桃監裁
罰字第裁52-DB0000000號（原舉發案號：桃警局交字第DB-00000
00號）所為之處分，聲明異議，本院裁定如下：
    主  文
異議駁回。
    理  由
一、聲明異議意旨詳如附件刑事聲明異議狀。
二、原處分意旨略以：受處分人即異議人甲○○駕駛車牌號碼CD
    -8223 號自用小客車，於民國98年7 月18日凌晨0 時34分許
    ，行經桃園縣桃園市○○路、寶山街口，因「經酒測器測得
    酒測值為0.62MG/L」，為桃園縣政府警察局保安警察隊擘開
    桃警局交字第DB-00000 00 號舉發通知單舉發，嗣經原處分
    機關依道路交通管理處罰條例第35條第1 項第1 款之規定，
    於98年4 月13日以桃監裁罰字第裁52-DB0000000號違反道路
    交通管理事件裁決書裁處罰鍰新臺幣（下同）4 萬9,500 元
    ，吊扣駕駛執照12個月，並施以道路安全講習。
三、按處理違反道路交通管理事件，有關文書送達之程序，依行
    政程序法之規定，違反道路交通管理事件統一裁罰標準及處
    理細則第5 條復有明文。而行政程序法第72條第1 項前段規
    定：送達，於應受送達人之住居所、事務所或營業所為之；
    同法第73條第1 項規定：於應送達處所不獲會晤應受送達人
    時，得將文書付與有辨別事理能力之同居人、受僱人或應送
    達處所之接收郵件人員；同法第74條第1 項規定：送達，不
    能依前2 條規定為之者，得將文書寄存送達地之地方自治或
    警察機關，並作送達通知書兩份，1 份黏貼於應受送達人住
    居所、事務所、營業所或其就業處所門首，另1 份交由鄰居
    轉交或置於該送達處所信箱或其他適當位置，以為送達。前
    項情形，由郵政機關為送達者，得將文書寄存於送達地之郵
    政機關。次按受處分人不服道路交通管理處罰條例第8 條所
    定主管機關所為之處罰者，得於接到裁決書之翌日起20日內
    ，向管轄地方法院聲明異議；又交通法庭認聲明異議不合法
    律上之程式或其異議權已經喪失者，應以裁定駁回之，道路
    交通管理處罰條例第87條第1 項、道路交通案件處理辦法第
    18條前段分別定有明文。另以日定期間者，其始日不算入，
    以期間末日之終止，為期間之終止；於一定期日或期間內，
    應為意思表示或給付者，其期日或其期間之末日，為星期日
    、紀念日或其他休息日時，以其休息日之次日代之，民法第
    120 條第2 項、第121 條第1 項、第122 條分別定有明文，
    此等規定依刑事訴訟法第65條及道路交通管理處罰條例第89
    條，於交通事件計算期間時亦準用之。故受處分人自應於上
    開規定之期間內向法院聲明異議，倘受處分人逾期異議，即
    於法不合，法院自應裁定駁回。
四、經查，異議人設籍桃園縣蘆竹鄉○○○路169 巷18號14樓之
    1 ，此有其個人基本資料查詢結果1 份在卷可憑，是其自應
    經常注意該址有無相關郵件寄送。況按汽車駕駛人之住址有
    變更者，應填具異動登記書，檢同身分證或戶口名簿，向公
    路監理機關申請，道路交通安全規則第75條第1 款定有明文
    。是異議人倘有遷徙住所事實，自負有依該條規定辦理住址
    變更異動之義務，否則異議人片面遷離戶籍地址且未辦理變
    更住址之異動申請，交通監理機關顯無從隨時得知異議人住
    所變更狀況或其現居住所，自僅能就異議人原登記之住所地
    送達文書，此時倘異議人因故無從收悉該文書，其不利益自
    當由未盡辦理地址異動申請義務之異議人自行承擔。是異議
    人現居所地縱有變更，惟異議人並未填具異動登記書向公路
    監理機關申請變更地址，原處分機關既無從知悉異議人住址
    變更情事，其依異議人之戶籍地址送達上開裁決書，當無違
    誤之處。次查，上開交通部公路總局新竹區監理所桃園監理
    站中華民國99年4 月13日桃監裁罰字第裁52-DB0000000號違
    反道路交通管理事件裁決書，業由原處分機關於99年4 月16
    日郵寄送達至異議人位於住桃園縣蘆竹鄉○○○路169 巷18
    號14樓之1 住所，因未會晤本人，而將文書交與有辨別事理
    能力之受僱人即社區管理中心管理員簽收，此有上開裁決書
    、新竹區監理所桃園監理站送達證書各1 份在卷可稽，是前
    開裁決書於99年4 月16日合法送達與異議人，至異議人本人
    是否實際閱覽該舉發通知單，均無礙於前開文書送達之合法
    性。而自送達翌日（即同年月17日）起算20日異議期間，另
    因異議人住所地在桃園縣龍潭鄉，加計在途期間1 日，異議
    期間於98年5 月7 日屆滿，然異議人於99年6 月17日始向監
    理機關具狀聲明異議，此有異議人之刑事聲明異議狀上桃園
    監理站收文章在卷可參，足見本件異議人聲明異議已逾20
    日之法定期間，其異議於法未合，且無從命其補正。揆諸首
    揭規定及說明，本件聲明異議應予駁回。
五、據上論斷，應依道路交通案件處理辦法第18條，裁定如主文
    。
中    華    民    國    99    年    9     月    13    日
                  交通法庭  法  官  林蕙芳
以上正本證明與原本無異。
如不服本裁定，應於裁定送達後5 日內向本院提出抗告狀。
                            書記官  莊凱男
中    華    民    國    99    年    9     月    23    日

司法院資訊處製作；財團法人民間司法改革基金會備份。
